【裁判字號】    92,訴,1528
【裁判日期】    920731
【裁判案由】    偽造文書
【裁判全文】
臺灣板橋地方法院刑事判決                        九十二年度訴字第一五二八號
    公  訴  人  臺灣板橋地方法院檢察署檢察官
    被      告  甲○○
右列被告因偽造文書案件，經檢察官提起公訴（九十二年度偵字第八四八五號），本
院判決如左：
    主      文
甲○○偽造署押，足以生損害於公眾及他人，累犯，處有期徒刑肆月，如易科罰金以
佰元折算壹日。
如附表所示之偽造「乙○○」之署押共肆枚（含簽名枚及指印壹枚）均沒收。
    事      實
一、甲○○曾於民國八十五年九月十日因違反麻醉藥品管理條例案件，經臺灣高等法
    院駁回上訴維持原判處有期徒刑九月確定，於八十七年六月十二日縮短刑期在監
    執行完畢，復於九十年十二月十二日因違反毒品危害防制條例案件，經臺灣高等
    法院駁回上訴維持原判處有期徒刑十月確定，因未到案執行，經臺灣板橋地方法
    院檢察署檢察官通緝中。其於九十一年十二月二日中午十二時三十分許，在臺北
    縣新莊市○○路一一九巷十五號前，因施用毒品案，為臺北縣政府警察局板橋分
    局警員搜索後扣得第二級毒品安非他命等物，因此遭警員逮捕（涉犯施用毒品罪
    部分，由臺灣板橋地方法院檢察署檢察官另案偵辦），甲○○為逃避刑事訴追處
    罰及前開案件之執行，竟基於接續偽造署押之犯意，先於九十一年十二月二日中
    午十二時三十分，在臺北縣政府警察局板橋分局，冒用其弟乙○○之名義接受訊
    問，而在逮捕通知書上偽造「乙○○」之署押一枚；再於接受訊問時，復承前偽
    造署押之同一犯意，接續在臺北縣政府警察局板橋分局偵訊筆錄偽造「乙○○」
    之署押二枚（含簽名及按捺指印各一枚）；又於同日晚上八時五十八分許，經警
    解送至臺灣板橋地方法院檢察署，在該署偵查庭接受訊問時，猶冒用「乙○○」
    名義應訊，接續在訊問筆錄上偽造「乙○○」之簽名一枚，足以生損害於乙○○
    本人及警察機關查緝犯罪、偵查機關、審判機關追訴犯罪之正確性。嗣因臺北縣
    政府警察局板橋分局寄送甲○○經警查獲時所按捺之指紋卡予內政部警政署刑事
    警察局，經刑事警察局就甲○○與乙○○之指紋進行指紋比對，發現二者指紋資
    料不符，始查知其真實身分。
二、案經臺灣板橋地方法院檢察署檢察官自動檢舉偵查起訴。
    理      由
一、右揭犯罪事實，業據被告甲○○於偵審中均坦承不諱，而乙○○之指紋與為警查
    獲者所按捺之指紋，經送請內政部警政署刑事警察局比對結果，二者指紋不符合
    ，亦有該局九十二年一月二十九日刑紋字第○九二○○一九○○九號函附於偵查
    卷可參。此外，復有如附表所示被告偽造署押之文件附於偵查卷可資佐證，足見
    被告前開不利於己之自白，應與事實相符，本件事證明確，被告犯行洵堪認定。
二、按文書為表現足以證明法律上之權利義務或事實，或足以產生法律上權利義務關
    係或事實之「意思表示」，亦即須具有法律效果之意思表示，查逮捕通知書係警
    員依刑事訴訟法第八十八條、第八十八條之一規定得逕行逮捕（拘提）之情形；
    另搜索扣押筆錄及扣押物品目錄表係警員依刑事訴訟法第一百二十二條、第一百
    三十條之規定進行搜索扣押之情形，遽以告知或通知被告使其得為刑事訴訟法相
    關權利之主張而已，此種告知或通知，性質上屬於觀念通知，並不生法效意思，
    尚與刑法規範之文書有別，被告偽造署押於其上，僅成立偽造署押罪，與刑法偽
    造文書罪不該當（臺灣高等法院八十八年法律座談會研究意見決議參照），是附
    表編號一所示偽造逮捕通知書及附表編號二、三之臺北縣政府警察局板橋分局偵
    筆錄、臺灣板橋地方法院檢察署九十一年十二月二日訊問筆錄均屬偽造署押之行
    為，不構成偽造文書罪，核其所為，係犯刑法第二百十七條之偽造署押罪。被告
    冒「乙○○」之名應訊，先後於如事實欄所載之文件偽造「乙○○」之簽名及指
    印，雖係分別數行為，然各該於同一刑事案件中之數行為係同時地或密切接近之
    時地實施侵害之法益，各行為之獨立性極為薄弱，依一般社會健全觀念難以強行
    分離，且被告冒名應訊，主觀上當然有自始至終在階段中偽造署押之意思，因此
    各個舉動不過為犯罪行為之一部分，故同一刑案案件中之數偽造行為可視為一刑
    事訴訟程序之數個階段，不過係行為接續而完成整個犯罪，顯係基於單一犯意接
    續所為，侵害單一法益，應包括於一行為予以評價，為接續犯，論以一罪。次查
    ，被告曾於八十五年九月十日因違反麻醉藥品管理條例案件，經臺灣高等法院駁
    回上訴維持原判處有期徒刑九月確定，於八十七年六月十二日縮短刑期在監執行
    完畢，有臺灣高等法院被告全國前案紀錄表一份在卷足憑，其於有期徒刑執行完
    畢後，五年以內再犯本案法定刑含有期徒刑之罪，為累犯，應依法加重其刑。爰
    審酌被告有如事實欄所述之前科，有在卷可參，及其犯罪之動機、目的、手段及
    其品性、生活狀況、智識程度、犯罪所生之損害，及犯罪後態度等一切情狀，量
    處如主文所示之刑，並諭知易科罰金之折算標準，以示懲儆。
三、被告偽造如附表所示之「乙○○」署押共四枚（含簽名三枚及按捺之指印一枚）
    ，均係偽造之署押，併依刑法第二百十九條之規定，宣告沒收之。
據上論斷，應依刑事訴訟法第二百九十九條第一項前段，刑法第四十七條、第二百十
七條、第四十一條第一項前段、第二百十九條，罰金罰鍰提高標準條例第二條，判決
如主文。
本案經檢察官楊雅清到庭執行職務
中        華        民      國      九十二    年    七    月    三十一  日
                                        臺灣板橋地方法院刑事第五庭
                                            法  官  邱  靜  琪
右正本證明與原本無異。
如不服本判決，應於判決送達後十日內向本院提出上訴狀 (應附繕本) ，上訴於臺灣
高等法院。
                                            書記官  黃  頌  棻
中        華        民      國      九十二    年    八    月      一    日
附錄本案論罪科刑法條全文
刑法第二百一十七條
偽造印章、印文或署押，足以生損害於公眾或他人者，處三年以下有期徒刑。
盜用印章、印文或署押，足以生損害於公眾或他人者，亦同。
【附表】
┌──┬─────────────────────┬──────────┐
│編號│偽造「乙○○」署押之文件                  │數                量│
├──┼─────────────────────┼──────────┤
│一、│逮捕通知書                                │簽名一枚、指印一枚  │
├──┼─────────────────────┼──────────┤
│二、│臺北縣政府警察局板橋分局偵訊筆錄          │簽名一枚            │
├──┼─────────────────────┼──────────┤
│三、│臺灣板橋地方法院檢察署九十一年十二月二日訊│簽名一枚            │
│    │問筆錄                                    │                    │
└──┴─────────────────────┴──────────┘


司法院資訊處製作；財團法人民間司法改革基金會備份。
